【裁判字號】    99,裁,2383
【裁判日期】    991007
【裁判案由】    證券交易法
【裁判全文】
最  高  行  政  法  院  裁  定
                                      99年度裁字第2383號
聲  請  人  甲○○
            乙○○○
共      同
訴訟代理人  張少騰  律師
上列聲請人因與相對人行政院金融監督管理委員會證券期貨局間
證券交易法事件，對於中華民國99年2月11日本院99年度裁字第3
98號裁定，聲請再審，本院裁定如下：
    主  文
再審之聲請駁回。
再審訴訟費用由聲請人負擔。
    理  由
一、緣聲請人因證券交易法事件，提起行政訴訟，臺北高等行政
    法院以民國89年度訴字第1912號判決（下稱前程序原審判決
    ）駁回，經本院以93年度判字第48號判決（下稱原確定判決
    ）維持而告確定。嗣聲請人以原確定判決有行政訴訟法第27
    3條第2項規定之再審事由而提起再審之訴，經本院以96年度
    判字第2019號判決（下稱再審判決）駁回。聲請人復以再審
    判決有行政訴訟法第273條第2項規定之再審事由而提起再審
    之訴，本院認其再審之訴已逾30日之不變期間於法不合，以
    99年度裁字第398號裁定（下稱原裁定）駁回。聲請人復對
    原裁定提起本件再審之聲請。
二、聲請意旨略以：(一)聲請人乙○○○並未收受再審判決，而聲
    請人甲○○96年12月17日則因案於臺北監獄執行，再審判決
    並未依法對於監所為送達，故再審判決並未合法送達予聲請
    人，該判決之再審期間並未開始起算，原裁定以聲請人提起
    再審之訴逾30日之不變期間而裁定駁回，顯屬違誤。(二)再審
    判決不允聲請人提起再審之訴，違反司法院釋字第193號解
    釋之意旨及憲法第7條、第16條保障之平等權及訴訟權，適
    用法規顯有錯誤。(三)原證券交易法第43條之1第1項取得股份
    申報要點第3條第2款既因逾越母法之授權範圍而經司法院釋
    字第586號解釋宣告失效，聲請人於該號解釋作成前即聲請
    大法官解釋，該解釋之效力應及於聲請人之案件，並得據以
    廢棄前程序原審判決、原確定判決及再審判決與原處分、訴
    願決定及再訴願決定等語。
三、本院查：
  (一)聲請人乙○○○部分：
  (1)按當事人對於本院所為裁定聲請再審，必須原裁定有行政訴
    訟法第273條第1項、第2項之情形者，始得為之。又依行政
    訴訟法第283條準用同法第276條第1項規定，再審之訴應於3
    0日之不變期間內提起。
  (2)經核，聲請人乙○○○於94年1月13日對原確定判決提起再審
    之訴，其起訴狀載之住所為臺北市○○○路○段15號7樓；94
    年11月21日提出陳報狀，狀載住所為臺北市○○街○段98號
    ；96年8月8日再度具狀，陳報住所為臺北縣新莊市○○路○
    段107號9樓之1（見本院94年度再字第18號卷第2頁、第116
    頁、第121頁）。本院再審判決於96年12月17日送達至聲請
    人乙○○○最後陳報之住所由其本人收受，此有送達證書在
    卷可稽（見本院同上卷第131頁）。則其對再審判決提起再
    審之訴之不變期間自判決送達之翌日起算至97年1月16日（
    星期三）止，即告屆滿，聲請人乙○○○於98年12月25日始
    對再審判決提起再審之訴，顯已其逾期，原裁定以其再審之
    訴不合法而駁回，並無違誤，聲請意旨執詞指摘，為無理由
    。至其餘所訴各節，核屬不服前程序原審判決、原確定判決
    、再審判決而為指摘，並予敘明。
  (二)聲請人甲○○部分：
  (1)按「對於在監所人為送達者，應囑託該監所長官為之。」，
    行政訴訟法第80條定有明文。經查，聲請人甲○○自96年11
    月6日起即因案在臺北監獄服刑，有臺灣高等法院在監在押
    全國紀錄表在卷可稽，故再審判決雖於96年12月17日依聲請
    人甲○○陳報之住所為送達，然其時聲請人甲○○既在監服
    刑，依上開規定，其送達即非合法，自無從計算其提起再審
    之訴之不變期間，是聲請人甲○○於98年12月25日對再審判
    決提起再審之訴，尚難謂已逾法定不變期間，原裁定以聲請
    人甲○○所提再審之訴逾期為不合法而駁回，自有裁判適用
    法規錯誤之情事，聲請人甲○○據以指摘，核屬有理。
  (2)惟，行政訴訟之當事人提起再審之訴，經行政法院認無再審
    理由，判決駁回後，不得以同一事由對於原確定判決或駁回
    再審之訴之確定判決，更行提起再審之訴。觀之本院46年裁
    字第41號判例意旨可明。所謂「同一事由」，係指經當事人
    所提之再審理由業經前確定判決或駁回再審之訴之確定判決
    所不採，復重複主張作為對該駁回其上訴或再審之訴之確定
    判決之再審理由而言。聲請人甲○○對於原確定判決提起再
    審之訴，其起訴意旨略以：「按同因違憲法令而受不利益確
    定判決之人民，僅據以聲請案件之聲請人獲得救濟機會，其
    他情形相同之當事人則不得據此解釋請求救濟，且渠等若重
    複聲請解釋，將因一事不再理而遭程序上駁回，無任何事後
    救濟之機會，顯與憲法平等保障人民訴訟權之意旨有違。是
    以，若不同聲請案件分別對同一法令指摘違憲，後聲請者可
    併入先聲請者併案審理，該系爭法令如遭宣告違憲，則各個
    聲請人皆可據此救濟。原判決所適用之申報要點第3條第2款
    及第4條相關部分業經司法院釋字第586號解釋為違憲且定期
    失效之宣告。上開解釋於93年12月17日公布，再審原告於93
    年12月8日向司法院提出釋憲聲請，應解為受該解釋個案救
    濟之擴張效力所及，得據此以行政訴訟第273條第2項為再審
    事由。……」，該理由業經再審判決審酌而不採；觀之，聲
    請人甲○○對再審判決所提之再審起訴狀載內容核與前述其
    對原確定判決提起再審之訴之理由相同，應屬同一事由，依
    上揭判例及說明，自屬不合法。原裁定以其於98年12月25日
    對再審判決提起再審之訴，逾越法定不變期間而不合法，予
    以駁回，雖有再審理由，然其結果為正當，仍應維持。本件
    再審之聲請，應予駁回。至聲請人甲○○關於本院前此裁判
    部分之指摘，已毋須再予審究，均併指明。
四、據上論結，本件聲請為無理由。依行政訴訟法第283條、第
    280條、第104條，民事訴訟法第95條、第78條、第85條第1
    項前段，裁定如主文。
中    華    民    國    99    年    10    月    7     日
                    最高行政法院第七庭
                        審判長法官  藍  獻  林
                              法官  胡  方  新
                              法官  張  瓊  文
                              法官  姜  素  娥
                              法官  林  文  舟

以  上  正  本  證  明  與  原  本  無  異
中    華    民    國    99    年    10    月    7     日
                              書記官  賀  瑞  鸞

司法院資訊處製作；財團法人民間司法改革基金會備份。
